臺灣新北地方法院民事裁定
110年度國簡上字第3號
上  訴  人  李自強  
被上訴人    金融監督管理委員會保險局

法定代理人  施瓊華  
訴訟代理人  施汎泉律師
            羅婉菱律師
            盧于聖律師
上列當事人間請求國家賠償等事件，上訴人對於中華民國110年3
月17日本院板橋簡易庭109年度板國簡字第14號第一審判決提起
上訴，並為訴之追加，關於追加之訴部分，本院裁定如下：
    主  文
上訴人追加之訴駁回。
    理  由
一、按當事人於簡易訴訟之第二審上訴程序，為訴之變更、追加
    或提起反訴，致應適用通常訴訟程序者，不得為之，此觀民
    事訴訟法第436條之1第2項規定自明。又不合於民事訴訟法
    第427條第1項及第2項之訴訟，法院適用簡易程序，當事人
    不抗辯而為本案之言詞辯論者，視為已有適用簡易程序之合
    意，同法第427條第4項亦有明定。故地方法院獨任法官將應
    適用通常訴訟程序之事件，誤為簡易訴訟事件，當事人不抗
    辯而為本案之言詞辯論，依上開規定既視為當事人有適用簡
    易程序之合意，則當事人對於簡易程序獨任法官所為第一審
    判決提起上訴，自亦應適用簡易程序之上訴程序，從而其於
    上訴程序為訴之追加、變更或提起反訴，即應受上開規定之
    限制（最高法院91年度台簡抗字第8號裁定意旨參照）。
二、經查：
　㈠上訴人起訴之訴訟標的價額業經本院於民國111年3月2日，核
    定為新臺幣（下同）1,254,000元乙情，有本院110年度國簡
    上字第3號民事裁定在卷可稽（見本院卷二第21至22頁），
    且依其訴訟標的之法律關係亦非民事訴訟法第427條第2項所
    規定應適用簡易程序之案件，本應依通常訴訟程序審理，惟
    兩造不抗辯而於原審為本案言詞辯論（見原審卷第59頁），
    依前揭說明，視為有適用簡易程序之合意，當事人對於簡易
    程序獨任法官所為第一審判決提起上訴，自應適用簡易程序
    之上訴程序，此合先敘明。
　㈡上訴人本件原起訴聲明為：「①請求本院將財政部88年1月22
    日台財保第000000000號函核准中央人壽保險股份有限公司
    （後改制為臺銀人壽保險股份有限公司，下稱臺銀人壽）發
    行銷售之「中央人壽新住院醫療給付附約」（下稱系爭附約
    ），回復原狀為「財政部86年9月19日台財保第000000000號
    函核定『住院醫療費用保險單示範條款』之相關核定內容規範
    。該示範條款於除外責任之條款內容無『精神病及精神分裂』
    字樣」。②被上訴人應給付上訴人96,000元，及自各理賠案
    件請求之日起至清償日止，按年息10％計算之違約延遲利息
    」，嗣於第二審程序中，分別以110年10月5日民事追加訴之
    聲明狀、111年5月19日民事追加訴之聲明狀㈡，變更其起訴
    聲明為：「①請求本院將被上訴人審查核准臺銀人壽發行銷
    售系爭附約之88年1月22日、96年1月1日與96年9月1日版本
    ，回復原狀為「財政部與行政院金融監督管理委員會各時期
    令頒之保險商品審查法令之規範，其於契約【除外責任】條
    款之內容應無『精神病及精神分裂』字樣」。②被上訴人應給
    付上訴人1,254,000元，及自各理賠案件請求之日起至清償
    日止，按週年利率10％計算之違約延遲利息。③被上訴人應給
    付上訴人600,000元之精神慰撫金」（見本院卷一第371至37
    8頁、卷二第93至96頁）。核上訴人前揭所為，就變更後逾
    原起訴聲明部分，即屬訴之追加。復因上訴人為前開追加後
    ，將致應改行通常訴訟程序，而與民事訴訟法第436條之1第
    2項規定明顯有悖，依法自不得為之。
　㈢從而，參諸前開說明與最高法院裁判意旨，上訴人前揭所為
    訴之追加，即難認為合法，應予駁回。
三、據上論結，上訴人追加之訴為不合法，爰裁定如主文。
中　　華　　民　　國　　111 　年　　6 　　月　　13　　日
                  民事第二庭  審判長法　官  黃若美
　　　　　　　　　
　　　　　　　　　　                法  官  宋泓璟
　　　　　　　　　
　　　　　　　　　                  法  官  楊雅萍
以上正本證明與原本無異。
本裁定不得抗告。
中　　華　　民　　國　　111 　年　　6 　　月　　13　　日
                                    書記官  蘇  泠